【裁判字號】    99,聲判,26
【裁判日期】    990614
【裁判案由】    聲請交付審判
【裁判全文】
臺灣高雄地方法院刑事裁定              99年度聲判字第26號
聲  請  人  丁○○
代  理  人  洪士宏律師
            林易玫律師
被      告  甲○○
            丙○○
            乙○○
上列聲請人因告訴被告等侵占案件，不服臺灣高等法院高雄分院
檢察署檢察長中華民國99年2 月9 日以99年度上聲議字第325 號
駁回再議之處分（原不起訴處分案號：98年度偵字第29589 號）
，聲請交付審判，本院裁定如下：
    主  文
聲請駁回。
    理  由
一、按告訴人不服上級法院檢察署檢察長或檢察總長認再議為無
    理由而駁回之處分者，得於接受處分書後10日內委任律師提
    出理由狀，向該管第一審法院聲請交付審判；法院認交付審
    判之聲請不合法或無理由者，應駁回之，刑事訴訟法第258
    條之1 、第258 條之3 第2 項前段，分別定有明文。本件聲
    請人即告訴人丁○○以被告甲○○、丙○○、乙○○共同涉
    犯竊盜、業務侵占、詐欺罪嫌，具狀向臺灣高雄地方法院檢
    察署提出告訴，經該署檢察官以98年度偵字第29589 號為不
    起訴處分後，聲請人不服，聲請再議，亦經臺灣高等法院高
    雄分院檢察署檢察長以99年度上聲議字第325 號處分書以再
    議為無理由而駁回再議。聲請人於民國99年2 月10日收受前
    開再議駁回處分書，並於委任律師後在99年2 月22日具狀向
    本院聲請交付審判等情，業經本院依職權向臺灣高雄地方法
    院檢察署調閱該署98年偵字第29589 號案卷，及向臺灣高等
    法院高雄分院檢察署調閱該署99年度上聲議字第325 號案卷
    核閱屬實，並有前揭不起訴處分書、處分書、送達證書及刑
    事交付審判聲請狀各1 份附卷為憑。聲請人住所位於高雄縣
    大寮鄉，依刑事訴訟法第66條及法院訴訟當事人在途期間標
    準第2 條規定，應扣除4 日在途期間，則本件聲請交付審判
    之期限為99年2 月24日，聲請人在法定期間內提出本件交付
    審判之聲請，程序上自屬合法，合先敘明。
二、聲請交付審判意旨略以：(一)本案前經原檢察官定期於98年9
    月17日行偵訊程序，詎承辦檢察官於偵訊中率爾採信被告等
    人所提出之不實文件，非但未多加訊問被告，更未令兩造對
    質詰問，旋即草率結訊，嗣後亦未再定期令聲請人即告訴人
    丁○○到庭說明案情，延至98年12月22日竟作成不起訴處分
    書，是其所為偵查，誠為草率。(二)聲請人前於97年9 月15日
    因其整戶維持率降為119 ％，經通知後隨即以現股光罩科技
    股票118 張設定擔保《折合現金新臺幣（下同）118 萬元》
    ，嗣分別於97年10月24日及同年月26日至日盛鳳山分公司交
    付被告丙○○現金各12萬元、28萬元，以資補繳差額使整戶
    維持率達120 ％以上，非如被告等人辯稱聲請人未補繳差額
    致整戶維持率低於120 ％云云。原檢察官於本案所為偵查過
    程草率，未給予聲請人駁斥被告等人所為辯詞之機會，更遑
    論調查聲請人所述上情是否屬實，遽然率爾採信被告等人之
    辯詞，認定聲請人未自動補繳差額使整戶維持率至120 ％，
    並據此認定被告等人係依融資融券操作辦法逕為處分融資擔
    保品，是渠等主觀上無不法所有之意圖，客觀上無占為己有
    之行為，逕為不起訴處分，誠屬率斷！尤令上級法院檢察長
    因無以審查及此而為駁回再議處分，致聲請人有冤難伸。綜
    上所述，被告甲○○、丙○○、乙○○等人惡意侵占聲請人
    所交付用以補繳差額至整戶維持率達120 ％之款項在前，嗣
    明知聲請人已另行提供光罩科技價值118 萬元之股票118 張
    為擔保品，且先後補繳差額12萬元、28萬元，竟擅將聲請人
    之融資擔保品於跌停低價盜賣，致聲請人受有鉅大損害，核
    渠等所為，確有犯刑法侵占、竊盜等罪之虞，遽臺灣高雄地
    方法院檢察署、臺灣高等法院高雄分院檢察署迭為不起訴及
    駁回再議之處分，實有未恰，為此聲請交付審判云云。
三、按犯罪事實應依證據認定之，無證據不得認定其犯罪事實，
    刑事訴訟法第154 條第2 項定有明文；又告訴人之告訴，係
    以使被告受刑事訴追為目的，是其陳述是否與事實相符，仍
    應調查其他證據以資審認；而犯罪事實之認定，應憑證據，
    如未能發現相當證據，或證據不足以證明，自不能以推測或
    擬制之方法，以為裁判基礎；另認定不利於被告之事實，須
    依積極證據，苟積極證據不足為不利於被告事實之認定時，
    即應為有利於被告之認定，更不必有何有利之證據（最高法
    院40年台上字第86號、30年上字第816 號判例意旨參照）。
    次按刑事訴訟法第258 條之1 規定告訴人得向法院聲請交付
    審判，核其立法意旨，係法律對於檢察官不起訴或緩起訴裁
    量權制衡之外部監督機制，此時，法院之職責僅在就檢察官
    所為不起訴或緩起訴之處分是否正確加以審查，藉以防止檢
    察機關濫權。依此立法精神，同法第258 條之3 第3 項規定
    ：「法院就交付審判之聲請為裁定前，得為必要之調查。」
    ，其所謂「得為必要之調查」，係指調查證據之範圍應以偵
    查中曾顯現者為限，不可就新提出之證據再為調查，亦不可
    蒐集偵查卷宗以外之證據，否則將與刑事訴訟法第260 條之
    再行起訴規定混淆不清，亦將使法院兼任檢察官之角色而有
    回復「糾問制度」之虞。又法院於審查交付審判之聲請有無
    理由時，除認為告訴人所指摘不利被告之事證未經檢察機關
    詳為調查或斟酌，或不起訴處分書所載理由違背經驗法則、
    論理法則或其他證據法則者外，不宜率予交付審判（法院辦
    理刑事訴訟案件應行注意事項第118 項參照）。且法院為交
    付審判之裁定時，視為案件已提起公訴，案件即進入審判程
    序，是法院裁定交付審判之前提，必須偵查卷內所存證據已
    符合刑事訴訟法第251 條第1 項規定「足認被告有犯罪嫌疑
    」，檢察官應提起公訴之情形，即該案件已經跨越起訴門檻
    ，始應為交付審判之裁定。倘該案件須另行蒐證偵查，始能
    判斷應否交付審判者，因交付審判審查制度，並無如同再議
    制度，得為發回原檢察官續行偵查之設計，法院仍應依同法
    第258 條之3 第2 項前段規定，以聲請無理由裁定駁回。
四、本院查：
  (一)本件聲請人即告訴人丁○○指訴：被告甲○○係址設高雄縣
    鳳山市○○路163 號2 樓日盛證券股份有限公司鳳山分公司
    （下稱日盛鳳山分公司）之協理，負責綜理該公司所有事務
    ；被告丙○○、乙○○係日盛鳳山分公司之融資財務人員、
    營業員，負責為客戶開戶及下單股票等事務，被告3 人均為
    從事業務之人。告訴人係日盛鳳山分公司之客戶，在該公司
    以證券信用交易即融資方式投資買賣股票，於97年10月27日
    13時30分股票收盤後，告訴人融資購買不起訴處分書附表一
    所示之股票，其整戶維持率下降至119.5 ％，被告3 人應依
    相關規定於同年10月28日送達補繳差額明細表，通知告訴人
    於同年10月30日補繳0.5 ％差額，被告3 人竟違背有價證券
    「現償、還券、追繳」作業規定，未通知告訴人補繳差額，
    逕自於97年10月28日上午8 時30分股票市場開盤前，假借職
    務上之權力，以跌停斷頭方式，盜賣告訴人8871帳號內，融
    資買進庫存股票共243,000 股，總計賣出金額為407 萬4,62
    2 元，並連同追繳金額81萬383 元，共計488 萬4,905 元，
    全數存入日盛鳳山分公司帳戶內。因認被告3 人共同涉犯竊
    盜、業務侵占、詐欺及圖利罪嫌，提出告訴。無非係以聲請
    人即告訴人丁○○之指訴，及97年10月28日日盛鳳山分公司
    處分證券明細表、日盛鳳山分公司通知聲請人補繳差額之信
    封上所載現償、還券、追繳作業說明、97年10月29日上海商
    業儲蓄銀行存款憑調影本、證券商辦理有價證券買賣融資融
    券業務操作辦法（下稱融資融券操作辦法）第24條規定等各
    1 份為其論據。
  (二)臺灣高雄地方法院檢察署檢察官係以：告訴人於88年6 月16
    日，在日盛鳳山分公司開立證券信用交易帳戶，陸續以融資
    交易方式申購如不起訴處分書附表一所示之股票。告訴人以
    融資交易購買之股票，於97年9 月15日之整戶維持率《維持
    率之計算公式：（融資擔保品證券市值＋原融券擔保品及保
    證金）÷（原融資金額＋融券標的證券市值）×100 ％）》
    為119 ％，經日盛鳳山分公司以面告方式，通知告訴人補繳
    融資差額，業經告訴人簽章確認；於97年9 月16日整戶維持
    率達132 ％，依融資融券操作辦法第24條第1 項第2 、4 款
    之規定，得不處分其擔保品。惟因告訴人融資購買之股票整
    戶維持率尚未達166 ％，故前開追繳紀錄並未取消。97年10
    月13日告訴人信用帳戶之整戶維持率為119 ％，告訴人應補
    繳66萬4000元之追繳金額，日盛鳳山分公司以掛號方式寄發
    差額追繳明細表通知告訴人，告訴人於97年10月14日僅補繳
    部分差額，共計4 萬446 元，暫使整戶維持率提升至120 ％
    。至97年10月23日告訴人之信用帳戶之整戶維持率僅有117
    ％，經日盛鳳山分公司人員主動以面告方式通知告訴人補繳
    差額，並產生信用交易應處分擔保品明細表（下稱應處分明
    細表），經由告訴人確認無誤，告訴人經通知後僅補繳部分
    差額，97年10月24日收盤後之整戶維持率僅有115 ％，仍產
    生應處分股票之明細表，告訴人另於97年10月27日補繳部分
    差額，然由於告訴人融資購買之股票持續下跌，經告訴人補
    繳後，整戶維持率仍低於120 ％。是依融資融券管理辦法第
    24條第1 項第2 款但書規定，告訴人應自動補繳至整戶維持
    率為120 ％，日盛鳳山分公司營業員即被告乙○○並無再為
    通知告訴人之義務。然告訴人並未依約補繳相關款項，故日
    盛鳳山分公司即依融資融券違約處理專戶處理，將告訴人以
    融資方式購買之股票以跌停價處分告訴人之融資擔保品。因
    尚無法補足告訴人融資所生之債務，是告訴人經日盛鳳山分
    公司通知前往領取處分明細表，並至其交割銀行即上海商業
    銀行鳳山分行，補繳所欠不足款項共計81萬383 元等情，有
    開戶資料申請書、買賣對帳單、97年9 月15日差額追繳明細
    表、97年10月13日差額追繳明細表及郵局大宗掛號郵件明細
    表、97年10月23日差額追繳明細表及信用交易應處分擔保品
    明細表、97年10月27日信用交易應處分擔保品明細表及上海
    商業銀行存款存入憑條各1 份在卷可稽。各該差額追繳明細
    表及信用交易應處分擔保品明細表，均有告訴人之印章蓋印
    其上，且告訴人對該印章之真正亦不爭執，苟告訴人並未接
    獲日盛鳳山分公司通知，豈會多次補繳差額。再依融資融券
    操作辦法第24條第1 項第2 款規定，被告等人前已合法通知
    告訴人補繳差額，且告訴人之融資帳戶之整戶維持率未曾回
    升至166 ％，告訴人本應自動補繳，無待日盛鳳山分公司或
    被告3 人之通知；而告訴人並未依上開辦法補繳，日盛鳳山
    分公司自得處分告訴人融資之擔保品。另告訴人之融資擔保
    品，遭日盛鳳山分公司處分後，所得除清償積欠之融資部分
    款項外，告訴人仍遵期於於97年10月29日補繳不足款項81萬
    383 元，益徵告訴人對被告3 人處分其擔保品無異議。故被
    告3 人為日盛鳳山分公司之職員，所為均與上開辦法所定相
    符，且告訴人所有之擔保品遭處分所得之款項，係用以清償
    告訴人積欠之融資款項，難認被告3 人主觀上有為自己或他
    人不法所有之意圖，客觀上亦未將款項佔為己有。認被告3
    人所為，均與侵占、詐欺、圖利及竊盜罪之構成要件尚屬有
    間，此外，復查無其他積極證據足資認定被告3 人有何上開
    犯行，認被告3 人罪嫌均不足，而以98年度偵字第29589 號
    為不起訴處分。告訴人不服，提出再議之聲請後，又經臺灣
    高等法院高雄分院檢察署檢察官，以原檢察官偵查結果認被
    告3 人之辯解為可採，復無其他證據足證被告3 人有聲請人
    所指之上開犯行，為不起訴處分，經核於法並無不當，告訴
    人之再議為無理由，而駁回其再議之聲請。
  (三)依證券商辦理有價證券買賣融資融券業務操作辦法第23條第
    7 項：「委託人信用帳戶之整戶擔保維持率低於百分之120
    者，證券商應即通知委託人就各該筆不足擔保維持率之融資
    融券，於通知送達之日起2 個營業日內補繳融資自備款或融
    券保證金差額。」，同辦法第24條第1 項：「證券商依前條
    第7 項規定通知補繳差額後，委託人未於通知送達之日起2
    個營業日內補繳或僅補繳其部分者，證券商應依左列規定處
    理：一、當日委託人整戶擔保維持率仍不足者，自次一營業
    日起準用第39條第3 項規定處分其擔保品。二、當日委託人
    整戶擔保維持率回升至百分之120 以上，得暫不處分其擔保
    品，但嗣後任一營業日又不足，且委託人未於當日下午自動
    補繳者，自次一營業日起準用第39條第3 項規定處分其擔保
    品。三、委託人於依前款規定處分擔保品前，陸續繳納差額
    ，合計達到所通知之補繳差額者，取消其追繳紀錄。四、委
    託人整戶擔保維持率回升至百分之120 之1.25倍以上，且達
    百分之166 以上者，取消其追繳紀錄。」，同條第2 項：「
    前項處分之標的為委託人信用帳戶內各該筆因不足擔保維持
    率經通知補繳之融資融券擔保品；經處分後如有溢額應予發
    還；不足抵償債務者，即以其信用帳戶內之其他款項抵充，
    經抵充仍有不足者，證券商應通知委託人於次一營業日補足
    差額。」，同辦法第39條第3 項：「委託人有第1 項及第2
    項情事時，證券商應於次一營業日在證券交易所集中市場或
    透過櫃檯中心等價成交系統委託他證券經紀商以其開立之『
    融資融券違約處理專戶』處分其擔保品；委託申報未成交者
    ，次一營業日起仍應繼續申報」等規定，可知證券商於委託
    人信用帳戶之整戶擔保維持率低於百分之120 時，所發出之
    補繳融資自備款差額之通知，除：委託人陸續繳納之差額
    合計達到所通知之補繳差額，或委託人整戶擔保維持率回
    升至百分之120 之1.25倍以上，且達百分之166 以上者，追
    繳紀錄得以取消外，委託人未於補繳差額通知送達之日起2
    個營業日內補繳或僅補繳部分者，且當日委託人整戶擔保維
    持率未達百分之120 以上者，證券商即得依上開規定，自次
    一營業日起處分委託人之擔保品（即融資買進之證券）。
  (四)由卷內被告3 人於偵查中所提出日盛鳳山分公司之補繳通知
    ，可知：追繳基準日97年9 月15日，聲請人應補繳差價為
    1,555,000 元。追繳基準日97年10月13日，聲請人應補繳
    差價為664,000 元。追繳基準日97年10月23日，聲請人應
    補繳差價為130,000 元（見臺灣高雄地方法院檢察署98年度
    他字第5586號偵查卷第32、33、35頁）。日盛鳳山分公司通
    知聲請人應補繳之差額合計達2,349,000 元。聲請人於聲請
    狀所述其先後於97年9 月15日因整戶維持率降為119 ％，經
    通知後以現股光罩科技股票118 張設定擔保（折合現金11 8
    萬元），並分別於97年10月24日、同年月26日至日盛鳳山分
    公司交付被告丙○○現金各12萬元、28萬元，以資補繳差額
    使整戶維持率達120 ％以上等情，並未於偵查中提出相關證
    據以實其說，縱認聲請人所述為真，聲請人顯係接獲日盛鳳
    山分公司之追繳通知而陸續補繳差額，惟依聲請人所述，其
    補繳之差額合計為158 萬元，未達到上開3 次通知之補繳差
    額總數2,349,000 元，故上開3 次追繳紀錄並未取消。又依
    卷內日盛鳳山分公司追繳基準日為97年10月27日之「信用交
    易應處分擔保品明細表」所載，聲請人上開信用帳戶之整戶
    維持率120 ％應繳金額為486,000 元（見同上偵查卷第40頁
    ），即聲請人之上開信用帳戶於97年10月27日整戶擔保維持
    率仍不足120 ％，因上開3 次追繳紀錄仍然有效，除非聲請
    人於當日下午自動補繳差額，使整戶維持率回升至百分之12
    0 以上，否則日盛鳳山分公司承辦人員自得依上開證券商辦
    理有價證券買賣融資融券業務操作辦法第24條第1 項第2 款
    規定，於次一營業日準用同辦法第39條第3 項規定處分聲請
    人之擔保品。然依聲請人於聲請狀所述，聲請人最後1 次補
    繳差額之日期為97年10月26日（見本院卷第3 頁），則因聲
    請人上開信用帳戶之整戶擔保維持率於97年10月27日仍不足
    12 0％，且聲請人未於97年10月27日當日下午自動補繳差額
    ，日盛鳳山分公司及被告3 人於97年10月28日處分聲請人上
    開信用帳戶內之擔保品，自於法有據。對照卷內日盛鳳山分
    公司97年10月28日處分明細表、97年9 月15日、97年10月13
    日、97年10月23日差額追繳明細表、永豐金證券萬盛分公司
    出具之成交明細各1 份、各筆成交賣出委託書共20張（見臺
    灣高雄地方法院檢察署98年度偵字第29589 號偵查卷第5 、
    13至24頁）及本件不起訴處分書附表，可知日盛鳳山分公司
    及被告3 人所處分聲請人上開信用帳戶內之擔保品，屬97年
    9 月15日、97年10月13日、97年10月23日差額追繳明細表所
    列之股票，亦符合前揭證券商辦理有價證券買賣融資融券業
    務操作辦法第24條第2 項所定「處分之標的為委託人信用帳
    戶內各該筆因不足擔保維持率經通知補繳之融資融券擔保品
    」之規定。則依本件偵查卷內之證據資料，聲請人指訴被告
    3 人處分其上開信用帳戶內如不起訴處分書附表所列股票，
    涉犯侵占、竊盜等罪嫌云云，尚屬不能證明。
  (五)聲請意旨雖謂承辦檢察官於偵查中未令兩造對質詰問，且未
    再定期令聲請人到庭說明案情，本案所為偵查過於草率，未
    及給予聲請人駁斥被告等人所為辯詞之機會，被告3 人惡意
    侵占聲請人所交付用以補繳差額至整戶維持率達120 ％之款
    項在前，嗣明知聲請人已另行提出光罩科技價值118 萬元之
    股票，及先後補繳差額12萬元、28萬元，擅自將聲請人之融
    資擔保品股票於跌停低價盜賣，有違犯刑法侵占、竊盜等罪
    云云，然聲請人所述被告3 人惡意侵占聲請人所交付用以補
    繳差額之款項部分之事實，係聲請人遲至向本院聲請交付審
    判時始為主張，而從未於偵查及聲請再議時提出，亦未提出
    任何足以證明被告有何其所指述上開犯罪行為之積極證據，
    是尚難以聲請人事後所主張之新事實，而認檢察官偵查有何
    調查未盡之處。且如前所述，法院審查聲請交付審判案件時
    ，其調查證據之範圍，自應以偵查中曾顯現之證據為限，原
    則上並不得就聲請人新提出之證據再為調查，亦不得蒐集偵
    查卷以外之證據，是就該部分，本公平法院之立場，本院自
    難以併予審酌，是聲請人仍執前詞聲請交付審判，即難認有
    理由。
五、綜上所述，臺灣高雄地方法院檢察署檢察官98年度偵字第29
    589 號不起訴處分書，及臺灣高等法院高雄分院檢察署99年
    度上聲議字第325 號處分書，已詳述其認定所憑證據及理由
    ，而上開不起訴處分書及處分書理由所憑之事證，復經本院
    調閱前開卷證核閱無訛，採認事實均確有所據，且其認事用
    法亦無何違背經驗法則、論理法則或其他證據法則之情事。
    本件並無不利於被告3 人，且足以動搖原偵查檢察官事實認
    定及處分決定之事證，未經檢察機關調查或斟酌，或不起訴
    處分書所載理由違背經驗法則、論理法則或其他證據法則等
    得據以交付審判之事由存在，聲請人猶執上開情詞聲請交付
    審判，指摘原不起訴處分及駁回再議聲請之理由不當，為無
    理由，應予駁回。
據上論斷，應依刑事訴訟法第258 條之3 第2 項前段，裁定如主
文。
中    華    民    國    99    年    6     月    14    日
                  刑事第六庭    審判長法  官  李璧君
                                      法  官  曾仁勇
                                      法  官  曾鈴
以上正本證明與原本無異。
不得抗告。
中    華    民    國    99    年    6     月    14    日
                                      書記官  李月君

司法院資訊處製作；財團法人民間司法改革基金會備份。
